臺灣新竹地方法院交通事件裁定　　　　 94年度交聲字第182號
原處分機關　交通部公路總局新竹區監理所新竹市監理站
異　議　人
即受處分人　甲○○
上列異議人即受處分人因違反道路交通管理處罰條例案件，對於
交通部公路總局新竹區監理所新竹市監理站94年5 月13日竹監三
字第裁51-E00000000號違反道路交通管理事件裁決處分，聲明異
議，本院裁定如下：
    主  文
原處分撤銷。
甲○○不罰。
    理  由
一、按法院受理有關交通案件，準用刑事訴訟法之規定，為道路
    交通管理處罰條例第89條定有明文。又認定受處分人違規之
    事實，應依證據認定之，無證據不得認定違規事實，為前述
    道路交通管理處罰條例第89條規定而準用刑事訴訟法第154
    條第2 項之規定。此外，最高法院40年臺上字第86號、30年
    上字第816 號判例迭闡釋：「事實之認定，應憑證據，如未
    能發現相當證據，或證據不足以證明，自不能以推測或擬制
    之方法，以為裁判基礎。」、「又認定不利於被告之事實，
    須依積極證據，苟積極證據不足為不利於被告事實之認定時
    ，即應為有利於被告之認定，更不必有何有利之證據。」等
    意旨。
二、本件原處分機關處分意旨略以：異議人即受處分人甲○○於
    民國94年1 月12日13時8 分許，酒後騎乘車牌號碼RKL—989
    號輕型機車，行經新竹市○○路、武昌街口，經警測得其吐
    氣所含酒精濃度為每公升0.92毫克，警員乃以其違反道路交
    通管理處罰條例第35條第1 項第1 款之規定掣單舉發。嗣異
    議人逾越應到案日期限30日以上，原處分機關乃依道路交通
    管理處罰條例第35條第1 項第1 款暨違反道路交通管理事件
    統一裁罰基準規定，於94年5 月13日裁處受處分人罰鍰新臺
    幣（下同）52500 元，吊扣駕駛執照12個月。
三、聲明異議意旨略以：違規的人不是我，我也不知道車牌號碼
    RKL—989號輕型機車，裁決書上所指違規當日，我正在上班
    ，我的身分證有在89年1 月13日被竊，翌日我就去辦理補發
    ，也有去警察局備案等語。
四、經查：
（一）本件交通違規案件發生當時舉發該違規行為人之警員龔騰
      峰於本院訊問時到庭，並在以具結擔保其證述內容真實性
      之狀況下證稱：當時我們請行為人出示證件，他就出示甲
      ○○之身分證，我們就對他施以酒測，因為結果是每公升
      0.92毫克，所以就把他帶回警局。我們一般是沒有帶證件
      才會調口卡片，而他有證件，所以就沒有調口卡片。後來
      將行為人送到刑事組後，有對行為人拍照。（當時舉發之
      人是照片中的人還是現在庭上的異議人？）是照片中的人
      等語明確，且本院向臺灣新竹地方法院檢察署調得上揭公
      共危險偵查卷宗後，將查獲當時所拍得之違規行為人照片
      與本件異議人之本人當庭比對結果，亦非同一人；又該違
      規行為人經警施以酒測、酒後生理協調平衡檢測及製作相
      關筆錄後，復經警解送至臺灣新竹地方法院檢察署接受檢
      察官訊問，訊後經檢察官諭知限制住居後飭回，而其在警
      詢筆錄、酒精濃度測試結果單、汽機車駕駛人酒後生理協
      調平衡檢測紀錄表、逮捕通知、車籍作業系統—查詢認可
      資料、偵訊筆錄及限制住居具結書上之簽名筆跡，與異議
      人於94年5 月31日所提出聲明異議狀具狀人欄之「甲○○
      」簽名字跡及異議人本人於本院94年9 月20日訊問期日所
      為簽名字跡相較，前者所簽寫之字形、筆順與後者顯然不
      同，業經本院向臺灣新竹地方法院檢察署調閱上揭94年度
      速偵字第57號被告甲○○涉嫌公共危險案件卷宗後，核閱
      前述筆錄、酒精濃度測試結果單、檢測紀錄表、逮捕通知
      、車籍資料及限制住居具結書等屬實，並有聲明異議狀、
      本院訊問筆錄在卷可資參照。再者，異議人之身分證曾於
      89年1 月13日放置在家中遭竊，異議人確有於翌日報警處
      理，並於同日申請補發身分證等情，亦為異議人於前開案
      件偵訊時陳述在卷，並有身分證影本及宜蘭縣警察局受理
      刑事案件報案三聯單等在卷足憑，業經本院調閱上揭公共
      危險案件卷宗核閱屬實，則本件違規行為是否確係異議人
      所為，已值存疑。
（二）又查車牌號碼RKL—989號輕型機車之所有人為劉德棟，因
      該部機車於4、5年前壞掉，是以劉德棟即將該車棄置在新
      竹縣竹北市新庄里殺豬工廠附近等情，業據證人劉德棟於
      上揭公共危險案件偵訊時證述在卷，並有車籍作業系統—
      查詢認可資料1 份附卷足佐，業經本院調閱上揭公共危險
      案件偵查卷宗核閱屬實，從而尚無積極證據足資認定異議
      人與上揭車輛有何相關之處。
（三）再查，異議人現為宜蘭縣羅東鎮公正國民小學教師，於上
      揭裁決書中所記載之違規時間即94年1 月12日星期三當日
      自上午至下午為止，均在上揭國民小學上班等情，有宜蘭
      縣羅東鎮公正國民小學於94年6 月21日以公小人字第0940
      001654號函送之異議人在職證明書及94年1 月12日在勤之
      上午簽到、下午簽到及下午簽退等簽到資料在卷足稽，而
      違規地點即新竹市○○路、武昌街口，與異議人上班地點
      所在之宜蘭縣羅東鎮距離將近200公里，則謂異議人於違
      規當日，遠從宜蘭來至新竹，於違規時間即13時8 分許酒
      後騎乘證人劉德棟所有已因損壞而棄置之上揭輕型機車，
      而有上揭酒醉駕車之違規行為，之後再立即趕回宜蘭，實
      乃令人難以置信。
（四）綜合上述情狀參互以析，益見異議人所稱係遭人冒用名義
      在本件舉發違反道路交通管理事件通知單上簽名，其並無
      在前述時地有上揭酒後駕車行為一事，應非虛妄，自亦無
      從據之認異議人有上開違規行為。
四、綜上所述，本件尚無積極證據堪認違規之行為人係異議人，
    已如前述，則異議人自非道路交通管理處罰條例第85條第2
    項所列就上開違規行為應受歸責之人，原處分機關未予詳查
    ，遽對異議人為前開裁決，即難認為允當，異議人之異議為
    有理由，應由本院將原處分撤銷，改諭知異議人不罰，以資
    適法。
據上論斷，應依道路交通案件處理辦法第20條前段，裁定如主文
。
中　　華　　民　　國　　94　　年　　11　　月　　30　　日
                  交通法庭    法　官　楊惠芬
以上正本證明與原本無異。
如不服本裁定，應於裁定送達後5日內向本院提出抗告狀。
中　　華　　民　　國　　94　　年　　12　　月　　5 　　日
                              書記官  汪淑菁
